【裁判字號】    91,易,1042
【裁判日期】    920529
【裁判案由】    竊盜
【裁判全文】
臺灣屏東地方法院刑事判決                        九十一年度易字第一四二號
    公  訴  人  臺灣屏東地方法院檢察署檢察官
    被      告  乙○○
右列被告因竊盜案件，經檢察官提起公訴（九十一年度偵字第二三一六號），本院判
決如左：
     主  文
乙○○無罪。
     理  由
一、公訴意旨略以：被告乙○○意圖為自己不法之所有，於民國九十一年二月二十六
    日下午十一時四十五分許，在屏東縣潮州鎮○○里○○路一二九號中日超商店內
    ，假藉購物之際，趁店員甲○○不注意之際，徒手竊取上開超商店內所販賣之白
    鐵戒指一只（價值新台幣二百九十元），得手後即據為己有，被告之上開竊取過
    程經店內之監視錄影機全程攝影，嗣於同年三月一日經該超商店員向警方報案後
    ，始查悉上情，因認被告涉犯刑法第三百二十條第一項之竊盜罪嫌云云。
二、按犯罪事實應依證據認定之，無證據不得推定其犯罪事實。又不能證明被告犯罪
    者，應諭知無罪之判決，刑事訴訟法第一百五十四條、第三百零一條第一項分別
    定有明文。復按告訴人之告訴，係以使被告受刑事訴追為目的，是其陳述是否與
    事實相符，自應調查其他證據以資審認；又事實審法院對於證據之取捨，依法雖
    有自由判斷之權，然積極證據不足證明犯罪事實時，被告之抗辯或反證縱屬虛偽
    ，仍不能以此資為積極證據應予採信之理由，最高法院亦著有五十二年臺上字第
    一三００號及三十年上字第四八二號判例可資參照。而所謂之證據，須適於為被
    告犯罪事實之證明者，始得採為斷罪資料，如未發現相當之證據，或證據不足以
    證明者，自不能以推測或擬制之方法，以為裁判之基礎（最高法院五十三年臺上
    字第二七五０號、四十年臺上字第八十六號判例參照）。
三、公訴意旨以被告乙○○涉犯竊盜罪嫌，無非以證人甲○○及蔡光立之證述及勘驗
    錄影帶發現被告與證人甲○○交涉挑選戒指時，趁甲○○不注意時用右手取戒指
    先後快速放入左手掌，再放入身上口袋，而同時其右手仍在戒指展示盒上摸來摸
    去，除與甲○○及蔡光立證述失竊情節相符外，並有錄影帶相片二十三張附卷可
    佐為論據。
四、訊據被告固坦承右揭時、地挑選白鐵戒指之事實不諱，惟堅詞否認有竊盜之犯行
    ，辯稱：當時我看戒子及試戴戒指並向夜班負責之店員解說戒子如何辨識，後來
    就有一對夫妻來店問路，我即將戒子放在原處，並將在盒子關閉而帶該對夫妻到
    外邊指示方向，再次入店內拿我所購買之物品並與店員聊天約五分鐘就離開了，
    並沒有竊取戒指等語。經查：
  (一)證人即中日超商店員甲○○於警訊及偵查中證稱：被告假藉玩賞戒子，乘伊在收
    錢時將戒子藏在指縫中並將擺飾盒閉合，並藉雙手放置於牛仔褲右前口袋內，那
    當時我並未查覺，從監視錄影帶中發現該盒子陳列無放置戒指則會產生黑點，如
    有放置戒指則會產生反光白點，該盒經被告玩賞後依監視錄影帶查看則會產生黑
    點，即表示該枚戒指被告拿走云云。惟本件被告挑選白鐵戒指經過之影帶錄內容
    ，經本院轉錄為慢速VCD光碟後，再以電腦之Windows MediaPlayer程式播放再三
    察看，被告挑選戒指過程中前三次均將戒指放回戒指盒內，最後一次在挑選時被
    告再度從戒指盒拿起戒指觀看後有放回的動作，但因影像模糊及戒指過小無法確
    認竟究有竊取戒指等情，有本院勘驗筆錄附卷（見本院審理卷第三十一頁反面）
    為憑。另將上述錄影帶送內政部警政署刑事警察局鑑定結果：因所送錄影帶內被
    告之手部畫面部分，其影像品質不佳，且影像尺寸過小，無法辦識是否手持戒指
    一節，亦有該局九十一年十二月二十六日刑鑑字第○九一○三三四九六九號函附
    卷可稽（見本院審理卷第第二十一頁）。再將右開錄影帶送請法務部調查局鑑定
    ，據該局表示因該監視錄影帶畫面所錄製內容與該局系統不符，須由原錄製處所
    使用原設備將相關畫面拷貝為標準畫面再行鑑定，經警向中日超商負責人查詢表
    示，該店於九十一年底結束營業，原監視錄影設備均已轉售他人無從拷貝，嗣警
    再查詢其他超商及攝影器材公司，均無適當之設備可將上述錄影帶翻拷成單一標
    準畫面，故無法再送法務部調查局鑑定等節，有法務部調查局九十二年一月十六
    日調科柒字第○九二○○○○九二三○號函及屏東縣警察局潮州分局九十二年五
    月一日（九二）○九二○○○一三五一號函附卷可參。依此，本院勘驗及刑事警
    察局之鑑定結果，均無法確認被告於挑選戒指過程中有何竊取白鐵戒指之犯行，
    是被告所言未有竊盜戒指之辯詞，自有所本，所辯應予採信。
  (二)雖證人甲○○於偵查中證稱：案發時僅有被告一人觸摸那只戒指云云；及證人即
    中日超商之店長蔡光立於偵查中亦證述：我們在交接班時清點才知道少了一只戒
    指，後來看監錄影帶發現只有被告一人去碰觸到戒指的盒子云云。然被告有無竊
    盜白鐵戒指之犯行，應以被告實際上有無竊盜之行為為準。蓋上述白鐵戒指不翼
    而飛，其原因不一而足，或出於收拾過程中遺失、或因清點未明、或掉落店內等
    等，在在無法排除其可能性，更何況依前開本院勘驗及刑事警察局之鑑定結果既
    無法確定被告於選購過程中有何竊取戒指之犯行，業如前所述，自不得以被告係
    案發時段內惟一選購戒指之人，遽而推論被告即有竊盜戒指之行為。揆諸上開說
    明，尚無積極證據可證被告有何竊盜之犯行。此外，本院復查無其他積極證據足
    認被告涉有何公訴人所訴之犯行，本件既不能證明被告犯罪，自應諭知其無罪之
    判決。
據上論斷，應依刑事訴訟法第三百零一條第一項，判決如主文。
中      華      民      國    九十二    年      五      月    二十九    日
                                臺灣屏東地方法院刑事第五庭
                                    法  官   楊萬益
右正本證明與原本無異。
如不服本判決應於收受本判決送達後十日內向本院提出上訴書狀，其未敘述上訴理由
者，並得於提起上訴後十日內向本院補提理由書狀（均須按他造當事人之人數附繕本
 ）「切勿逕送上級法院」
                                    書記官   呂坤宗
中    華    民    國     九十二      年      六      月       五      日


司法院資訊處製作；財團法人民間司法改革基金會備份。
